【裁判字號】    95,訴,327
【裁判日期】    950222
【裁判案由】    搶奪等
【裁判全文】
臺灣桃園地方法院刑事判決               95年度訴字第327號
公  訴  人  台灣桃園地方法院檢察署檢察官
被      告  丁○○
                    （現於臺灣桃園看守所羈押中）
上列被告因搶奪等案件，經檢察官提起公訴（九十四年度偵字第
一七六五五號、第二０七八九號、第二０八四一號、第二一三九
四號），被告於本院準備程序進行中，就被訴犯罪事實為有罪之
陳述，經本院告知簡式審判程序意旨，並聽取公訴人及被告意見
後，本院合議庭裁定由受命法官獨任依簡式審判程序審理，並判
決如下：
    主  文
丁○○共同連續意圖為自己不法之所有，而搶奪他人之動產，處
有期徒刑壹年陸月。扣案機車鑰匙壹支沒收之。
    事  實
一、丁○○因沉溺於把玩電動玩具，缺錢花用，竟基於意圖為自
    己不法所有之概括犯意，自民國九十四年七月二十八日起至
    同年九月三十日止，以自備鑰匙竊取他人機車後，再騎乘竊
    得之機車在路上挑選年邁、落單行走之老嫗為作案目標，或
    下車徒步或放慢車速靠近行搶目標，或趁被害人疏未注意，
    或假借上前問路使被害人疏於防備之際，多次徒手搶奪佩帶
    於被害人蕭張美月等人頸部之金項鍊各一條（犯罪時、地、
    被害人及所搶得財物等，均詳見附表一編號一至四、編號六
    、七所示），得手後旋騎乘機車迅速離去，並將搶得之金項
    鍊持往桃園縣龜山鄉佳祥銀樓、桃園縣桃園市瑞吉銀樓、鈺
    堂銀樓珠寶行、金典珠寶金飾等處變賣、典當予不知情銀樓
    人員，所得現金則供己把玩電動玩具花用淨盡。期間，丁○○復承上開同一搶奪概括犯意，於九十四年九月二十二日十
    五時三十分許，夥同具犯意連絡之自稱「李永興」成年男子
    （真實年籍姓名均不詳），由「李永興」頭戴安全帽、騎乘
    車牌號碼不詳之機車搭載丁○○，行經桃園縣龜山鄉楓樹村
    十五鄰公華坑一號宏洲化學工業股份有限公司旁，見泰國籍
    女子壬○（SAN MO SUTTHIDA）獨 自行走而認有機可趁，由
    「李永興」授意並騎乘機車自後接近壬○，趁壬○不及防備
    、反應之際，再由後座丁○○伸手搶奪壬○戴於脖子上之金
    項鍊一條，得手後即加速騎乘機車逃逸。嗣由「李永興」持
    以變賣後，交付贓款新台幣（下同）六千元予丁○○花用淨
    盡（即如附表一編號五所示）。
二、丁○○復承前開竊盜之概括犯意，於九十四年九月二十九日
    十八時、十九時許，在桃園縣桃園市○○街○段八十一號前
    ，以其所有之自備鑰匙一支插入機車電門發動後駛離之方式
    ，竊取戊○○所有之車牌號碼ＡＶ七─三七三號重型機車一
    輛，供其日常代步之用，迨上開機車油料耗盡後，丁○○即
    將之隨意棄置於桃園縣桃園市○○路附近，該支鑰匙亦遺失
    不復存在；另於同年十月一日凌晨二時許，復承前開竊盜概
    括犯意，在桃園縣桃園市○○街三五六之一號前，以相同手
    法，持其所有之自備鑰匙竊取陳綺芬所有、現由辛○○使用
    之車牌號碼ＧＹＪ─六九六號重型機車一輛，得手後供己代
    步使用。嗣於九十四年十月五日十五時許，丁○○騎乘前開
    竊得之車牌號碼ＧＹＪ─六九六號重型機車外出至桃園縣龜
    山鄉○○街二四五號三星便利商店購物，適巡邏員警經過，
    丁○○一時心虛刻意閃避，反引起巡邏員警注意而上前盤查
    ，因之為警查獲，並扣得其所有、供其竊取車牌號碼ＧＹＪ
    ─六九六號重型機車所用之鑰匙一支。嗣經警核對壬○等被
    害人之報案紀錄，逐一清查比對，始查悉丁○○上開搶奪犯
    行。
三、案經桃園縣政府警察局龜山分局、桃園分局報請臺灣桃園地
    方法院檢察署檢察官偵查起訴。
    理  由
一、程序部分：本件被告丁○○所犯係死刑、無期徒刑或最輕本
    刑為三年以上有期徒刑以外之罪，亦非屬台灣高等法院管轄
    第一審之案件，其於準備程序中就被訴事實為有罪之陳述，
    經本院告知簡式審判程序之旨，並聽取當事人意見後，經本
    院合議庭依刑事訴訟法第二百七十三條之一第一項規定裁定
    由受命法官獨任進行簡式審判程序，合先敘明。
二、訊據被告丁○○對於上揭時、地連續搶奪、竊盜等犯行，迭
    於警詢、偵查及本院審理時均自白不諱，核與證人即被害人
    丙○○、己○○、蕭張美月、甲○○○、庚○○○、乙○○
    、壬○等人於警詢、偵訊中指述渠等遭搶之情節相符，並有
    桃園縣政府警察局龜山分局指認犯罪嫌疑人紀錄表一紙、被
    告身上刺青照片、現場指認照片等在卷可資佐證，而被告持
    持其搶得之金項鍊至銀樓變賣、典當之經過，亦據證人游秀
    鳳、梁宜棻、吳宗祺分別於警詢及偵訊中陳述詳盡，並有銀
    樓登記簿附卷可稽；另被害人戊○○、辛○○確係於如附表
    二所示之時、地失竊機車，且業據證人即被害人戊○○、辛○○於警詢時證述甚明，而被告騎乘竊得之贓車（即車牌號
    碼ＧＹＪ─六九六號重型機車）前往桃園縣龜山鄉○○路二
    四五號三星便利商店購物而為警查獲一節，亦經證人吳文裕
    於警詢證述甚詳，綜上，在在足認被告上開所為任意性自白
    確與事實相符，其自白當得採為犯罪之證據。此外，並有贓
    物認領保管單二紙、車輛竊盜、車牌失竊資料個別查詢報表
    ─查詢車輛認可資料二紙附卷可稽，復有被告所有、供其竊
    盜所用之鑰匙一支扣案可佐。從而，本件事證明確，被告多
    次搶奪、竊盜犯行均已經證明，應依法論科。
三、核被告丁○○所為如附表一所示之搶奪犯行，係犯刑法第三
    百二十五條第一項之搶奪罪；至如附表一編號一至四、編號
    六至七以及附表二所示之竊盜犯行，則係犯刑法第三百二十
    條第一項之竊盜罪。又如附表一編號五之搶奪犯行，被告與
    自稱「李永興」之成年男子間，有共同之犯意聯絡及行為分
    擔，為共同正犯。被告前開多次竊盜、搶奪犯行，各時間緊
    接，各所犯均為構成要件相同之罪名，各係基於概括犯意反
    覆實施，均應依刑法連續犯之規定，各從一重論以連續竊盜
    罪一罪、共同連續搶奪一罪，並均加重其刑。按想像競合犯
    、牽連犯或連續犯之裁判上一罪，倘遇有競合時，如行為人
    之數行為所犯數罪，具有連續關係，又有牽連關係之重疊法
    律現象，則連續犯罪之一部，既與他罪牽連，自應包括的將
    全部之連續各行為，論以一罪，再按牽連犯之例，從一重處
    斷，不得以數罪併合處罰之（最高法院七十四年台上字第六
    四五０號判例、九十一年度台上字第三七五四號判決意旨可
    資參照），是本件被告所犯多次竊盜犯行，雖其中附表二所
    載二次竊盜犯行係單純為代步之用而下手竊取機車，未持以
    再犯其他搶奪罪行，被告其餘竊盜犯行則係欲以所竊得之贓
    車作為搶奪時之犯罪工具而為之，揆諸前開判例意旨，仍應
    先依連續犯之例，將各該竊盜犯行論以一罪，再與被告所犯
    連續搶奪罪，按方法、目的之牽連犯規定，從一重論以共同
    連續搶奪罪。公訴人雖未就被告於犯罪事實欄一（即附表一
    編號一至四、六至七）所涉之竊盜犯行提起公訴，惟此部分
    竊盜犯行，與已起訴並經論罪科刑之竊盜、搶奪犯行，分別
    具有連續犯、牽連犯之裁判上一罪關係，應為起訴效力所及
    ，本院自得併予審理，附此敘明。爰審酌被告丁○○，年輕
    力壯，四肢健全，竟因沉溺於把玩電動玩具，缺錢花用，不
    思以正當途徑賺取報酬，反連續竊取他人機車，繼之騎乘機
    車當街搶奪落單、獨行老嫗身上之財物，目無法紀，此不法
    暴力手段嚴重侵害他人身心及財產安全，嚴重危害社會秩序
    ，所生危害非屬輕微，並斟酌被告搶奪之次數、取得財物之
    價值、事後供述態度、公訴人具體求處之刑度等一切情狀，
    量處如主文所示之刑，以示懲戒。公訴意旨雖求予判處有期
    徒刑二年六月，惟念及被告前無犯罪紀錄（僅因施用毒品而
    經法院裁定令入勒戒處所施以觀察勒戒），此有台灣高等法
    院被告前案紀錄表一份在卷可稽，且所為犯行均未傷害被害
    人身體，情節非屬重大，犯後頗有悔意，主動供出其他未經
    警發現之搶奪、竊盜犯行等情觀之，本院認公訴人所為求刑
    稍嫌過重，難依其所請，附此敘明。又扣案之機車鑰匙一支
    ，為被告所有、持以竊取附表二編號二所示機車之工具，業
    據被告陳稱明確（見本院九十五年二月八日審理筆錄），應
    依刑法第三十八條第一項第二款規定宣告沒收。
四、據上論斷，應依刑事訴訟法第二百七十三條之一第一項、第
    二百九十九條第一項前段，刑法第二十八條、第五十六條、
    第三百二十條第一項、第三百二十五條第一項、第五十五條
    、第三十八條第一項第二款，罰金罰鍰提高標準條例第一條
    前段，判決如主文。
本案經檢察官趙燕利到庭執行職務。
中    華    民    國    95    年    2     月    22    日
                      台彎桃園地方法院刑事第十一庭
                          法  官  何俏美
以上正本證明與原本無異。
如不服本判決，應於送達後10日內，向本院提出上訴狀。
                          書記官  陳淑瓊
中    華    民    國    95    年    2     月    22    日
附表一：
┌──┬──────┬──────┬────────────────┐
│編號│犯 罪 時 間 │犯 罪 地 點 │犯罪手法、被害人及搶得之財物    │
├──┼──────┼──────┼────────────────┤
│1   │94年7月28日 │桃園縣龜山鄉│先於不詳時、地竊取機車後，再騎乘│
│    │16時許      │民安街99號前│該車號不詳之機車，行經犯罪地點，│
│    │            │            │見被害人蕭張美月獨自一人且年邁可│
│    │            │            │欺，遂騎乘機車靠近被害人假意問路│
│    │            │            │，使被害人蕭張美月疏於防備，並趁│
│    │            │            │其轉身不及防備之際，下車徒手自其│
│    │            │            │後方搶得被害人蕭張美月佩帶於頸部│
│    │            │            │之金項鍊1 條（價值約7000元），得│
│    │            │            │手後迅速騎乘機車逃逸，並將之變賣│
│    │            │            │予不知情之銀樓人員，得款供己把玩│
│    │            │            │電動玩具花用淨盡。              │
├──┼──────┼──────┼────────────────┤
│2   │94年7 月30日│桃園縣龜山鄉│先於不詳時、地竊取機車後，再騎乘│
│    │11時50分許  │山頂國小後圍│該部不詳車號之機車，尾隨被害人呂│
│    │            │牆道路旁    │黃秀英行經犯罪地點，先將機車停放│
│    │            │            │於路旁，徒步自後方靠近被害人呂黃│
│    │            │            │秀英，趁其不備之際，徒手自被害人│
│    │            │            │後方搶得懸掛於其脖子上之金項鍊1 │
│    │            │            │條（價值約10000 元），得手後旋轉│
│    │            │            │身奔跑騎上機車加速逃逸，並將之變│
│    │            │            │賣予不知情銀樓人員，得款供己把玩│
│    │            │            │電動玩具花用淨盡。              │
├──┼──────┼──────┼────────────────┤
│3   │94年8 月20日│桃園縣龜山鄉│先於不詳時、地竊取機車後，再騎乘│
│    │15時30分許  │文化二路10之│該車號不詳之機車，尾隨被害人連顏│
│    │            │1號 前      │素月行經犯罪地點，先將機車停放於│
│    │            │            │路旁，徒步自後方靠近被害人連顏素│
│    │            │            │月，假意問路，旋趁其不及防備之際│
│    │            │            │，徒手搶得庚○○○佩帶於頸部之金│
│    │            │            │項鍊1 條（價值約10000 元），得手│
│    │            │            │後迅速騎上機車逃逸，並將之變賣予│
│    │            │            │不知情之銀樓人員，得款供己把玩電│
│    │            │            │動玩具花用淨盡。                │
├──┼──────┼──────┼────────────────┤
│4   │94年8 月25日│桃園縣龜山鄉│先於不詳時、地竊取機車後，再騎乘│
│    │11時20分許  │中興村壽山路│該部不詳車號之機車尾隨被害人李香│
│    │            │25號前（起訴│妹至犯罪地點，趁其不備之際，自後│
│    │            │書誤載為壽德│搶得乙○○佩戴於其脖子上之金項鍊│
│    │            │路）        │1 條（價值約32000 元），得手後旋│
│    │            │            │加速逃逸，並將之變賣予不知情銀樓│
│    │            │            │人員，得款供己把玩電動玩具花用淨│
│    │            │            │盡。                            │
├──┼──────┼──────┼────────────────┤
│5   │94年9 月22日│桃園縣龜山鄉│由自稱「李永興」之成年男子騎乘車│
│    │15時30分許  │楓樹村15鄰公│號不詳之機車搭載丁○○，並由「李│
│    │            │華坑1 號宏洲│永興」挑選行搶目標為被害人壬○後│
│    │            │化學工業股份│，即騎乘機車尾隨、靠近被害人壬○│
│    │            │有限公司前  │，趁其不及防備之際，再由後座之林│
│    │            │            │金寶動手搶得壬○佩戴於頸部之金項│
│    │            │            │鍊1 條（價值約10000 元），得手後│
│    │            │            │二人迅速騎乘機車逃逸，並由「李永│
│    │            │            │興」將之變賣予不知情之銀樓人員，│
│    │            │            │丁○○分得6000元贓款後，供己把玩│
│    │            │            │電動玩具花用淨盡。              │
├──┼──────┼──────┼────────────────┤
│6   │94年9 月28日│台北縣樹林市│先於不詳時、地竊取機車後，再騎乘│
│    │14時20分許  │保安街1巷內 │該部不詳車號之機車尾隨被害人李新│
│    │            │            │連進入巷內，假意詢問「餿水有無人│
│    │            │            │收」，趁被害人丙○○不備之際，自│
│    │            │            │後方搶得懸掛於被害人丙○○脖子上│
│    │            │            │之金項鍊1 條（價值約10700 元），│
│    │            │            │得手後旋加速逃逸，並將之變賣予不│
│    │            │            │知情銀樓人員，得款供己把玩電動玩│
│    │            │            │具花用淨盡。                    │
├──┼──────┼──────┼────────────────┤
│7   │94年9 月30日│台北縣樹林市│先於不詳時、地竊取機車後，再騎乘│
│    │21時30分許  │忠孝街91號1 │該車號不詳之機車尾隨被害人己○○│
│    │            │樓芝麻街美語│行至犯罪地點，趁其不及防備之際，│
│    │            │前          │自後搶得己○○佩帶於頸部之金項鍊│
│    │            │            │1 條（價值約12000 元），得手後迅│
│    │            │            │速騎乘機車逃逸，並將之變賣予不知│
│    │            │            │情之銀樓人員，得款供己把玩電動玩│
│    │            │            │具花用淨盡。                    │
└──┴──────┴──────┴────────────────┘
附表二：
┌──┬────┬────┬──────────┬───┬─────┐
│編號│犯罪時間│犯罪地點│犯   罪     手    法│被害人│竊  盜  所│
│    │        │        │                    │      │得  財  物│
├──┼────┼────┼──────────┼───┼─────┤
│1   │94年9 月│桃園縣桃│丁○○為代步之用，以│戊○○│車號AV7-  │
│    │29日晚間│園市朝陽│其所有之自備鑰匙，插│      │373 號重型│
│    │6、7時許│街1 段81│入他人機車電門發動，│      │機車1 輛（│
│    │        │號      │擅自駛離而竊取之。得│      │業經戊○○│
│    │        │        │手後因油料耗盡，丟棄│      │領回）    │
│    │        │        │於桃園縣桃園市○○路│      │          │
│    │        │        │一帶                │      │          │
├──┼────┼────┼──────────┼───┼─────┤
│2   │94年10月│桃園縣桃│丁○○為代步之用，乃│陳綺芬│車號GYJ-  │
│    │1 日凌晨│園市寶山│以其所有之自備鑰匙插│（現使│696 號重型│
│    │2 時許  │街356之1│入他人機車電門發動，│用人為│機車1 輛（│
│    │        │號前    │擅自駛離而竊取之。嗣│辛○○│業經辛○○│
│    │        │        │於94年10月5 日15時許│）    │領回）    │
│    │        │        │為警查獲            │      │          │
└──┴────┴────┴──────────┴───┴─────┘
附錄：本案論罪科刑法條全文
刑法第320條
意圖為自己或第 3 人不法之所有，而竊取他人之動產者，為竊盜
罪，處五年以下有期徒刑、拘役或五百元以下罰金。
意圖為自己或第 3 人不法之利益，而竊佔他人之不動產者，依前
項之規定處斷。
前二項之未遂犯罰之。
刑法第325條
意圖為自己或第 3 人不法之所有，而搶奪他人之動產者，處六月
以上五年以下有期徒刑。
因而致人於死者，處無期徒刑或七年以上有期徒刑，致重傷者，
處三年以上十年以下有期徒刑。
第 1 項之未遂犯罰之。


司法院資訊處製作；財團法人民間司法改革基金會備份。
